臺灣高等法院臺南分院刑事判決　　　 九十三年度上易字第二二號　　孝股
　　上　訴　人　臺灣臺南地方法院檢察署檢察官
　　被　　　告　錢諒勳
　　　　　　　　即丙○○
　　　　　　　　乙○○
　　共　　　同
　　選任辯護人　莊美貴律師
　　　　　　　　涂嘉益律師
右上訴人因被告傷害案件，不服臺灣臺南地方法院九十二年度訴字第八二０號中華民
國九十二年十一月十九日第一審判決（起訴案號：臺灣臺南地方法院檢察署九十二年
度偵字第六七九０號），提起上訴，本院判決如左：
    主  文
上訴駁回。
    理  由
一、公訴意旨略以：被告丙○○、乙○○二人係台南市警察局第二分局刑事組偵查員
    ，負責偵辦告訴人甲○○涉嫌違反槍砲彈藥刀械管制條例案件（該案件業經台灣
    高等法院台南分院以九十二年度上訴字第二一八號判處有期徒刑十九年，經告訴
    人甲○○不服提起上訴，現在最高法院審理中），渠等二人均係依法執行公務之
    人員，詎該二人竟於民國（下同）九十一年四月二十四日十三時許，自台灣台南
    看守所借提告訴人甲○○前往分局訊問上開違反槍砲彈藥刀械管制條例案件時，
    因不滿告訴人甲○○態度不佳，而基於傷害之犯意聯絡，並假借職務上機會，於
    同日十五時許，在該分局刑事組辦公室內，聯手毆打告訴人甲○○頭、背部等處
    ，致其受有頭額部刮傷及背部、左肩部、左膝部、左手肘等處瘀傷等傷害，因認
    被告丙○○、乙○○二人涉犯刑法第二百七十七條第一項之普通傷害罪嫌云云。
二、按被告未經審判證明有罪確定前，推定其為無罪；又犯罪事實應依證據認定之，
    無證據不得認定犯罪事實，修正後刑事訴訟法第一百五十四條第一項、第二項定
    有明文。次按不能證明被告犯罪者，應諭知無罪之判決，同法第三百零一條第一
    項定有明文。又按事實之認定，應憑證據，如未能發現相當證據，或證據不足以
    明，自不能以推測或擬制之方法以為裁判基礎，最高法院四十年台上字第八十六
    號判例可資參照。而所謂證據，係指足以證明被告有犯罪行為之積極證據而言，
    該項證據須適於為被告犯罪之證明者，始得採為斷罪之資料，最高法院六十九年
    台上字第四九一三號判例可資參考。再認定不利於被告之事實，須依積極證據，
    茍積極證據不足為不利於被告事實之認定時，即應為有利於被告之認定，更不必
    有何有利之證據，最高法院亦著有三十年上字第八一六號判例足資參照。
三、本件公訴人認被告丙○○、乙○○涉有刑法第二百七十七條第一項之故意傷害罪
    嫌，無非係以(一)告訴人甲○○於偵查中之指訴「九十一年四月二十四日，我在台
    南看守所遭借提時，有被刑求，當時我在第二分局偵查室內，頭部被頭套罩住，
    雙腳則被綁起來，被警員用不明物體毆打我的背部、頭部及腳關節處，當時打我
    的有五、六個人，後來我是從他們言談之中及辦公室桌上職員的名牌，得知其中
    二位參與刑求之警員的名字，一位是丙○○，一位是乙○○，後來我被解還時，
    先至中央台檢查身體，當時頭部右方有瘀血及流血，左手肘及上臂關節、背部及
    腳關節都有瘀血」等語。(二)證人即看守所戒護科職員張世和於偵查中之證述：告
    訴人甲○○當天借提回來時我們有看見他身上有瘀傷，所以主動驗傷，並且詢問
    他傷勢造成的原因，他說是九十一年四月二十三日警匪追逐逮捕時所造成的，並
    未提到有被刑求的事情，我以目測方式觀察他的傷勢，並未發現有流血的情形，
    也沒有要求要驗傷，所以我也未詳細丈量傷勢大小，也沒有請醫師再做詳細的檢
    驗，後來等到當天晚上八時許，正副主管作交接的時候，我有問他是否要吃飯，
    他才提到有被刑求的事情等語。並有台灣台南看守所新收收容人內外傷紀錄表影
    本二、台灣台南看守所九十二年三月二十六日南所文戒字第九二ＯＯＯＯ七一三
    號函一份、台南市警察局第二分局員警名冊二冊等件為証為主要論罪依據。
四、訊據被告丙○○、乙○○二人堅詞否認有何公訴人所指之犯行，被告丙○○辯稱
    因之前與告訴人甲○○有發生槍戰，參與逮捕告訴人，且與他在法庭上面對面多
    次，因此告訴人懷恨在心，其並未毆打告訴人等語；被告乙○○則辯稱：告訴人
    涉嫌槍砲案件遭逮捕時，其亦有參與，但並未打告訴人等語。
五、經查：
（一）告訴人雖一再指稱【被告二人於九十一年四月二十四日自台灣台南看守所借提
      告訴人後，到警察局就為被告二人、王志鑫他們綑綁起來用拖著拖到指紋室刑
      求，檢察官有拿第二分局警員的大頭貼供其指認，其當時有指認五個人，但只
      知道被告他們兩人的名字，所以才只告兩個人，被告二人確有對其刑求】等語
      。而依台南看守所新收收容人內外傷記錄表所載，告訴人於同年月二十三日經
      逮捕入所時，曾自述【沒病也沒有內外傷】等語，但於同年月二十四日經借提
      返所後該內外傷記錄表即記載【我有被刑求。一、背部瘀青，二、左眉尖刮傷
      ，三、左腳膝蓋瘀青，四、左手肘瘀青】等情（見他字卷第四頁、五頁）。但
      觀之九十一年四月二十三日之內外傷記錄表所載，係【告訴人自述無內外傷】
      ，而非經檢查結果被告【確無受傷】，則該日之記錄表所載是否真實，已非無
      疑。況証人即台南看守所戒護科職員張世和於偵查中証稱【（本件驗傷（即九
      十一年四月二十四日晚上告訴人返所時驗傷）是例行性）是，一般我們會先驗
      尿及驗傷，當天我們看見告訴人有瘀傷，所以我們主動驗傷，我們有詢問他傷
      何來，他說二十三日間警匪追逐時所受之傷】、【（甲○○傷勢大小）我是以
      目測方式，沒有丈量，當時甲○○並無告知被刑求，所以沒有詳細丈量】、【
      （當時甲○○何處有傷）背部、腳踝等多處瘀傷，其瘀傷並不太嚴重，我有問
      他是否要看醫生，甲○○說不用】、【（甲○○何時告知你被刑求）當日晚上
      八時許，是正、副主管交接班時，我有問他是否要吃飯，他告知我被刑求，我
      並沒有請醫生再做複驗】等語（見他字卷第四十七頁正、背面），足認九十一
      年四月二十三日之內外傷記錄表所載【告訴人自述無內外傷】等情顯與事實相
      違，自難以該日之內外傷記錄表告訴人無傷害，與其後之同年月二十四日內外
      傷記錄表上有告訴人所受之前開傷害，即據以推論告訴人所受之傷害確係被告
      二人刑求所致。
（二）再查告訴人於本院審理時雖指稱【他們如何刑求你？拿重擊物打我的頭部、關
      節及腳還有背部及頸部。】、【我進去時他們詢問沒多久約三十分鐘就開始刑
      求，他們是用繩子綁我的手腳從外面拖到指紋室內刑求，他們先拿棍子打我的
      腳底及腳踝、關節及用不明物體的重物從我頭後面及背部關節等地方一直打，
      當時我有要求見檢察官他們沒有答應，他們是在綑綁我之後將我拖進指紋室刑
      求，刑求了約一個小時左右就用黑色頭套罩住我，但我還是可以看清楚他們，
      他們打了我之後有將頭套拿下，後來他們可能怕我發現是何人刑求我的才又將
      我的頭套罩上，並且將燈關掉後來才又開燈。】、【（打你的過過程中有沒有
      給你帶頭套？）有，帶頭套也看得清楚，我被打了之後約一個小時才戴頭套，
      罩了頭套之後又繼續打，中間有將頭套拿起來又罩上，我被刑求的時間陸陸續
      續加起來有二個小時。】等語（見本院九十三年二月二十五日審判筆錄）。
      然觀之告訴人所指被告二人刑求之方式係以【繩子綁我的手腳後，拖進指紋室
      以棍子及不明之重物自其頭部後面及背部關節等地方重擊，並持棍子打其腳底
      、腳踝等處】，且刑求時間長達【二小時】，則若果真告訴人上開指訴真實，
      則其所受之傷害非輕，然觀之告訴人九十一年四月二十四日內外傷記錄表所載
      ，其僅受有【背部瘀青、左眉刮傷、左腳膝蓋瘀青、左手肘瘀青】等輕傷，已
      與告訴人所指為被告二人刑求之情節不符；況依告訴人所指於被刑求時有載頭
      套，足認刑求者係為避免告訴人指認，始有載頭套之必要。但觀之告訴人所指
      載頭套之情節，【竟係未載頭套為被告二人毆打約一個小時後，才開始載頭套
      ；並於載頭套為警繼續毆打後，期間又將頭套取下，再繼續刑求】，實難想像
      ；此外，告訴人所受之上開傷害其中尚有【刮傷，且係在左眉處】，亦非係以
     【棍子或其他重擊之鈍器】毆擊所受之傷勢，則告訴人上開指訴再再與常理相
      悖，其所受之傷害又與其指訴遭刑求之情節不符，已難信採；此外，告訴人雖
      指稱其於九十一年四月二十四日被刑求後受傷嚴重有做Ｘ光檢查，惟經本院調
      取該Ｘ光檢查送請成大醫院研判結果，【因無明顯傷害無法判讀】，此有該醫
      院函在卷足憑（見本院卷第況再經本院訊及告訴人【（被兩位被告刑求，是否
      傷勢嚴重？是的。】、【（有沒有去照Ｘ光？）有，我向所方報告後他們安排
      時間讓我去照射Ｘ光。】、【（照Ｘ光時受傷是否很嚴重？）是的，胸部有內
      傷，左頸部我感覺有血塊、頭部也有血塊。】等語（見本院卷亦核與該Ｘ光片
      檢查結果不符，足認告訴人所指被告二人對其刑求，致受有前開傷害等語，與
      事實尚有不符之處，自難依告訴人之指訴，即據為被告二人有罪之依據。
（三）又查証人即參與追捕告訴人涉嫌違反槍砲案件時之台南市警察局第二分局警員
      王志鑫及楊立彬於原審審理時證述：於九十一年四月二十三日，彼等參與逮捕
      告訴人之過程中，因為告訴人涉嫌違反槍砲彈藥刀械管制條例，所以大家怕他
      身上有槍，且告訴人又企圖逃逸，因此在國民路埋伏後，一發現告訴人，彼等
      便追上去，追到永華路華爾茲舞廳前，告訴人由西往東逆向行駛，彼等便開槍
      示警，他還是不停，在永華路建平路口消防隊前，因告訴人自己騎車去衝撞到
      消防栓，姿勢好像落水狗一樣，就被彼等一擁而上而將之逮捕，當時緝獲時已
      經是半夜，雖然告訴人身上有沒有傷並未紀錄，但是記得他頭上有擦傷等語（
      見原審卷第四十九頁起至第五十一頁）；而証人陳俊宇於原審審理時亦証稱【
      我與告訴人是朋友，機車曾經在九十一年四月二十三日晚上借給甲○○，後來
      二分局通知我取回，當時機車已經面板、輪胎變形，不能騎了，整輛車像廢鐵
      似的。我覺得車子看起好像是「犁田」過，應該是滑引起的】等語（見原審卷
      第四十九頁）。則告訴人於九十一年四月二十三日既經証人王志鑫、楊立彬追
      逐逮捕，且告訴人所騎之機車又撞到消防栓；再參諸証人陳俊宇所稱當日告訴
      人所騎乘之機車又受損嚴重，顯見當日告訴人機車撞擊該消防栓之力道甚距，
      則衡諸常情以觀，豈有機車嚴重受損，而告訴人竟毫髮無傷，並未受有任何擦
      傷或瘀傷之理。況再核之告訴人於九十一年四月二十三日經警逮捕後所拍攝之
     照片，告訴人左額眉尖附近有一傷痕，又核與經本院向台南看守所函索之告訴
      人九十一年四月二十四日返所所拍攝之照片，告訴人左額眉尖附近亦有一傷痕
      ，二者受傷之位置相符，足認九十一年四月二十四日內外傷記錄表所載【左眉
      尖刮傷】，應係告訴人於九十一年四月二十三日經警追捕時，機車撞及消防栓
      後所受之傷害，應非翌日經警借提後，為警刑求毆傷所致。準此，於九十一年
      四月二十四日告訴人經警借提訊問前一日即同年月二十三日，告訴人經警逮捕
      時，依証人陳俊宇、警員王志鑫、楊立彬於原審之証詞，且衡諸告訴人當日所
      騎之機車因碰撞擊消防栓嚴重受損等情，告訴人當日應受有一定程度之擦傷或
      瘀傷，此又核與告訴人九十一年四月二十四日內外傷記錄表所載受有瘀傷等情
      相符，則被告二人之所辯【告訴人九十一年四月二十四日內外傷記錄表所載之
      傷害，應係前日即同年月二十三日為警追逐逮捕時所受之傷害】等語，並非全
      然無據。
（四）末查，台南看守所九十二年三月二十六日南所文戒字第九二００００七一三號
      函、台南市警察局第二分局員警名冊二冊則均無被告二人是否涉及刑求毆打告
      訴人成傷無直接之關聯性，均難據以為被告二人有罪之依據，併此敘明。
六、綜上所述，依本院調查全案卷證資料所得，公訴意旨據以起訴所指被告二人涉嫌
    傷害犯行尚無法証明；此外復查無其他積極證據足資證明被告二人有何前開犯行
    ，揆諸首開說明，應認彼等犯罪尚屬不能證明。
七、原審以不能證明被告二人犯罪而諭知無罪之判決，核無不合，檢察官上訴意旨，
    仍以告訴人之指訴，及告訴人於九十一年五月間曾有Ｘ光檢查等情，而指摘原判
    決不當，並無理由，應予駁回。
據上論結，應依刑事訴訟法第三百六十八條，判決如主文。
本案經檢察官許仲瑩到庭執行職務。
中      華      民      國    九十三    年      三      月      十      日
                                     臺灣高等法院臺南分院刑事第四庭
                                             審判長法官  鄭  文  肅
                                                   法官  王  浦  傑
                                                   法官  陳  珍  如
右正本證明與原本無異。
不得上訴。
                                             法院書記官  周  美  莉
中      華      民      國    九十三年      三      月      十 二   日
